【裁判字號】    98,易,1485
【裁判日期】    990129
【裁判案由】    恐嚇取財
【裁判全文】
臺灣高雄地方法院刑事判決              98年度易字第1485號
公  訴  人  臺灣高雄地方法院檢察署檢察官
被      告  乙○○
            甲○○
上列被告因恐嚇取財案件，經檢察官提起公訴（98年度偵字第
24095 號），本院判決如下：
    主  文
乙○○幫助犯恐嚇取財罪，處有期徒刑參月，如易科罰金，以新
臺幣壹仟元折算壹日。
甲○○幫助犯恐嚇取財罪，累犯，處有期徒刑肆月，如易科罰金
，以新臺幣壹仟元折算壹日。
    事  實
一、甲○○前於民國93年間，因妨害風化案件，經本院以93年度
    簡字第4390號判處有期徒刑3 月，又因妨害風化案件，經本
    院以93年度簡字第4538號判處有期徒刑4 月，並以本院94年
    度聲字第602 號裁定應執行有期徒刑5 月確定，於94年6 月
    25日執行完畢。
二、詎甲○○仍不知悔改，甲○○、乙○○在可預見行動電話門
    號及帳戶提供予他人使用，因該行動電話門號及帳戶所有人
    名義與實際使用人不同，將可能作為不詳犯罪集團作為恐嚇
    取財之犯罪工具，藉此躲避警方之追查，而在不違背其本意
    下，2 人竟分別基於幫助犯罪集團成員犯恐嚇取財行為之不
    確定犯意，甲○○於98年3 月27日，在高雄市○○區○○路
    與八德路口，以新臺幣（下同）400 元之代價，將其所申辦
    臺灣大哥大電信股份有限公司0000000000號行動電話門號SI
    M 卡出售予姓名年籍不詳之成年男子，上開門號再由該名男
    子交予姓名年籍不詳自稱「林先生」之成年男子，「林先生
    」即在報紙刊登貸款廣告並以0000000000號門號作為聯絡工
    具，乙○○於同年4 月23日見該報紙廣告後，即撥打上開門
    號與「林先生」聯絡，並於同月24日，委託其妻李玉瓶在高
    雄銀行草衙分行外，將其在板信商業銀行苓雅分行申設之帳
    號00 00000-0000000號帳戶之存摺、印章及提款卡（含密碼
    ）交予「林先生」。嗣「林先生」取得上開帳戶之存摺、印
    章及提款卡（含密碼）後，旋供自己或他人所屬之犯罪集團
    使用，先由不詳竊鴿集團以架設鴿網攔截之方式，竊捕丙○○所有之賽鴿後，該犯罪集團成員取得丙○○所有之賽鴿，
    基於恐嚇取財之犯意，於同年5 月6 日11時許，根據賽鴿腳
    環上所載之鴿主電話號碼，撥打電話向丙○○恫稱：賽鴿在
    伊手上，如要取回賽鴿需依指示匯款等語，致丙○○因恐賽
    鴿遭遇不測心生畏懼，而依指示於同日13時10分許，在台南
    縣佳里鎮農會將贖款2,480 元匯入乙○○之上開帳戶內。嗣
    因丙○○報警處理，始循線查獲。
三、案經丙○○訴由高雄市政府警察局苓雅分局報請臺灣高雄地
    方法院檢察署檢察官偵查起訴。
    理  由
一、按被告乙○○、甲○○所為係犯死刑、無期徒刑、最輕本刑
    為3 年以上有期徒刑以外之罪，其於準備程序中就被訴事實
    為有罪之陳述，經受命法官告知簡式審判程序之旨，並聽取
    公訴人、被告之意見後，本院合議庭認為適宜由受命法官獨
    任進行簡式審判程序，依刑事訴訟法第273 條之1 第1 項規
    定，裁定由受命法官獨任進行審判程序，合先敘明。
二、上揭事實，業據被告2 人於本院審理時供承不諱，並有證人
    即被害人丙○○於警詢中、證人李玉瓶於偵訊中之供述相符
    ，並有乙○○板信商業銀行苓雅分行帳號0000000-0000000
    號帳戶之開立人基本資料、交易明細表、被告甲○○000000
    0000門號之申設人資料、通聯查詢資料及報紙廣告各1 份在
    卷可佐，是被告2 人之任意性自白核與事實相符，洵堪採為
    論罪科刑之依據。綜上，本件事證明確，被告2 人犯行堪以
    認定，應依法論科。
三、按刑法上之幫助犯，係對於犯罪與正犯有共同之認識，而以
    幫助之意思，對於正犯資以助力，而未參與實施犯罪之行為
    者而言（最高法院75年度臺上字第1509號、88年度臺上字第
    1270號判決要旨參照）。如未參與實施犯罪構成要件之行為
    ，且係出於幫助之意思提供助力，即屬幫助犯，而非共同正
    犯。查被告甲○○將其所申辦，門號0000000000號行動電話
    SIM 卡交付犯罪集團，使犯罪集團刊登廣告時，以此門號為
    聯絡工具，被告乙○○並因而撥打該門號與犯罪集團聯絡，
    將其所申辦之板信商業銀行帳戶存摺、提款卡及密碼交付詐
    欺集團成員使用，使渠等得藉此恐嚇被害人丙○○匯款入上
    開帳戶，是被告乙○○、甲○○所為係參與恐嚇取財罪構成
    要件以外之行為，且在無證據證明被告2 人係以正犯而非以
    幫助犯之犯意參與犯罪之情形下，應認其等所為係幫助犯而
    非正犯行為。故核被告2 人所為，均係犯刑法第30條第1 項
    前段、第346 條第1 項之幫助恐嚇取財罪。被告幫助他人犯
    恐嚇取財罪，爰依刑法第30條第2 項之規定，按正犯之刑減
    輕之。再被告甲○○前有事實欄所載之科刑、執行紀錄，此
    有臺灣高等法院被告前案紀錄表在卷可按，其於有期徒刑執
    行完畢後，5 年內復故意犯本件有期徒刑以上之罪，為累犯
    ，應依刑法第47條第1 項之規定，加重其刑。其既有前揭法
    定加重及減輕事由，爰依法先加後減之。
四、爰審酌被告甲○○提供上開門號SIM 卡、被告乙○○提供上
    開帳戶，幫助他人遂行財產犯罪，致使真正犯罪者難以被查
    獲，並造成被害人丙○○遭恐嚇取財2,480 元，對於社會治
    安之危害非輕，惟念其等犯後坦承犯行，態度良好，及其犯
    罪動機、手段、目的、被害人所受損害等一切情狀，分別量
    處如主文所示之刑，再斟酌被告乙○○為國中畢業，現以捕
    魚為業，薪水採分紅制，不固定，家中尚有一個12歲小孩待
    扶養；被告甲○○為國中畢業，現待業中，有時會接臨時工
    ，月薪約壹萬出頭，在外租屋與父母同住等情，併諭知易科
    罰金之折算標準為如主文所示。
據上論斷，應依刑事訴訟法第273 條之1 、第284 條之1 、第29
9 條第1 項前段，刑法第346 條第1 項、第30條、第47條第1 項
、第41條第1 項前段，刑法施行法第1 條之1 ，判決如主文。
本案經檢察官許怡萍到庭執行職務。
中    華    民    國    99    年    1     月    29    日
                刑事第十二庭  法  官  楊珮瑛
以上正本證明與原本無異。
如不服本判決應於收受送達後10日內向本院提出上訴書狀，並應
敘述具體理由；如未敘述上訴理由者，應於上訴期間屆滿後20日
內向本院補提理由書（均須按他造當事人之人數附繕本）「切勿
逕送上級法院」。
中    華    民    國    99    年    2     月    1     日
                              書記官  郭南宏
附錄本件論罪科刑法條全文
中華民國刑法第346條第1項
（單純恐嚇罪）
意圖為自己或第三人不法之所有，以恐嚇使人將本人或第三人之
物交付者，處六月以上五年以下有期徒刑，得併科一千元以下罰
金。
中華民國刑法第30條
（幫助犯及其處罰）
幫助他人實行犯罪行為者，為幫助犯。雖他人不知幫助之情者，
亦同。
幫助犯之處罰，得按正犯之刑減輕之。

司法院資訊處製作；財團法人民間司法改革基金會備份。
